臺灣板橋地方法院民事判決　　　　　　　99年度家訴字第58號
原　　　告　張慶成
訴訟代理人　沈靜雲
被　　　告　張慶玉
　　　　　　張慶惠
　　　　　　張慶梅
上列三人共同
訴訟代理人　吳弘鵬律師
上列當事人間請求分割遺產事件，經本院於民國100 年3 月28日
言詞辯論終結，判決如下：
    主  文
准將兩造被繼承人張吉森所遺附表甲所示之遺產，各按附表甲所
示之分割方法予以分割。
訴訟費用由兩造各按附表甲所示之應繼分比例各四分之一分擔之
。
    事實及理由
甲、原告方面：
壹、聲明：
一、請准將兩造就被繼承人張吉森之遺產( 如民國99年11月25日
    所提附表六所示) ，按每人四分之一之應繼分予以分割。
二、訴訟費用由被告等負擔。
貳、
一、緣原告與被告等三人為被繼承人張吉森之子女，被繼承人張
    吉森於民國（下同）九十一年七月二日因直腸癌轉移肝癌病
    逝，留有存款及股票等（證一）遺產，按民法第一千一百四
    十一條本文規定，同一順序之繼承人有數人時，按人數平均
    繼承。查被繼承人子女共有四名（原、被告），被繼承人之
    配偶已死亡，依上開條文之規定，各繼承人之應繼份為『四
    分之一』，惟原告多次以口頭、書面甚至存證信函方式，請
    求被告分割被繼承人張吉森之遺產，卻一再遭其悍拒，雙方
    無法以協議方式分割，原告迫於無奈，遂以訴訟請求分割遺
    產。
二、被告於九十一年七月三十日刻意隱瞞原告，逕自申報被繼承
    人張吉森遺產免稅証明書時，雖其深諳被繼承人張吉森早於
    生前將其名下座落台北縣永和市○○街１６２巷３號４樓之
    房地出售於原告，然被告不但故意將被繼承人張吉森生前出
    售於原告之房地與被繼承人張吉森留有之存款、股票列入遺
    產，而且又重復列入原告匯入被繼承人張吉森帳戶內之買賣
    價金，並占有之，經原告申請補發被繼承人張吉森遺產免稅
    証明書後才知道（詳證一）。
三、就被繼承人張吉森生前出售於原告之座落台北縣永和市○○
    街１６２巷３號４樓之房地，被告雖明知事情真相，卻伺被
    繼承人張吉森９１年７月２日去世死無對證之機，精心預謀
    ，聯合串供，無中生有，誣告原告偽造文書、侵占房地之罪
    名。業經台灣高等法院９２年度上訴字第4107號偵查審理後
    ，判決被告所訴原告之罪名並非事實，判決原告無罪確定（
    證二）。
四、被告曾經向鈞院起訴『被告（即原告）應將座落台北縣永和
    市○○段六八七地號之三土地及門牌號碼台北縣永和市○○
    街一六二巷三號四樓房屋以買賣名義張慶成為買受人所為之
    所有權移轉登記予以塗銷，並準將兩造就被繼承人張吉森之
    遺產，按每人四分之一之應繼分予以分割。』，並捏造『代
    墊父親醫療、看護、喪葬費用』之情事，互相做偽證，詐欺
    侵占原告。經鈞院９３年度家訴字第９８號判決原告應將座
    落台北縣永和市○○段六八七地號之三土地及門牌號碼台北
    縣永和市○○街一六二巷三號四樓房屋以買賣名義張慶成為
    買受人所為之所有權移轉登記予以塗銷，並就被告請求准將
    就被繼承人張吉森之遺產，按每人四分之一之應繼分予以分
    割及命被告給付現金部分之起訴聲明判決敗訴確定（證三）
    ，原告提起第二審上訴，經臺灣高等法院９６年度家上更（
    二）字第１８號判決『被上訴人（即被告）主張：上訴人（
    即原告）與張吉森就系爭房地所為買賣並非真正，且登記程
    序亦有瑕疵，而屬無效，為不可採。上訴人（即原告）抗辯
    ：伊父張吉森確於生前將系爭房地以１６０萬元讓售予伊，
    伊並已付清買賣價款，為可採。從而，被上訴人（即被告）
    本於共同繼承人地位，請求上訴人（即原告）應將９１年７
    月８日中和地政所所為之所有權移轉登記予以塗銷，以回復
    原狀，為無理由，不應準許。原審為上訴人（即原告）敗訴
    之判決，自有未洽。上訴意旨指摘原判決不當，求予廢棄改
    判，為有理由。自應由本院予以廢棄改判，如主文第二項所
    示。』（證四）被告提起第三審上訴，經最高法院９７年度
    台上字第１０２１號判決駁回上訴確定（證五）。
五、被告於九十一年七月三十日刻意隱瞞原告，逕自申報被繼承
    人張吉森遺產免稅証明書時，並未如實申報，甚至於父親九
    十一年七月二日去世後，一邊暗中擅自動用父親遺產，支付
    其水電費及電信費，一邊又互相作偽證，詐欺原告水電費，
    且父親去世之奠儀金及其名下股票每年所配發之股利、股息
    ，亦為被告領取，其最終流向，則不得而知，合併敘明。
參、原告請求分割遺產之範圍及方式，說明如下:
一、附表六編號１至１１所示存款及股利股息：因係現金，有數
    量單位，性質係可分，自以由兩造依應繼份之比例分配為當
二、附表六編號１２所示之郵票：因父親生前告知兩造其收集逾
    四十年之郵票，頗有價值，其價值約四十萬元，又被告等既
    坦承父親收集郵票確逾四十年，且數量巨大，然因被告等拒
    不提供，是原告惟有將四分之一應繼分轉售於被告等，被告
    等應給付原告相當於四分之一之郵票價值十萬元。
三、附表六編號１３、１４所示台灣電力公司創業百週年紀念金
    、銀幣：因數量僅為三套，不足以按四分之一應繼分平均分
    配，而單由原告或被告等其中一人繼承，亦有失公平，故宜
    於變賣，賣得價金再由兩造依應繼份比例分配。
四、附表六編號１５至４９所示股票：因種類繁雜，似不宜細分
    ，而單由原告或被告等其中一人繼承，亦有失公平，故宜於
    變賣，賣得價金再由兩造依應繼份比例分配。
五、附表六編號４７至４９所示之已知現股股票：若被告等拒不
    提供分割，則由被告等協助原告一併辦理掛失手續，以申請
    重新補發出售，賣得價金再由兩造依應繼份比例分配。
肆、被告等訴訟代理人吳弘鵬律師於９９年８月９日庭審陳稱『
    雖原告存證信函請求被告將未列入的金銀幣、郵票一併列入
    遺產分配，但被告並未去尋找這些東西，因此並非沒有否認
    ，只是沒有回應，本件我們去尋找後只有我們陳報狀所述的
    郵票和金銀幣。』，然查：
一、９３年６月７日，被告等曾於鈞院９３年度家訴字第９８號
    請求分割遺產等事件起訴原告，卻蓄意未將父親金銀幣及郵
    票遺產，列入請求分割的父親遺產明細表內（詳被告等鈞院
    ９３年度家訴字第９８號起訴狀）。
二、９３年１１月８日，原告委請律師於鈞院９３年度家訴字第
    ９８號庭審時，假新店五峰郵局第１８４號等多封存證信函
    （詳原證二十二），當庭鄭重請求被告等提供其刻意隱匿，
    未向國稅局如實申報之父親收集逾四十年，價值約四十萬元
    之郵票，以及父親台電紀念金幣、銀幣三套之遺產，與父親
    其他遺產一併進行分割（原證二十九），然被告等就父親郵
    票及三套金、銀幣遺產之項目、數量及價值，從未爭執，甚
    至於鈞院９３年度家訴字第９８號整個審理過程中，亦從未
    予以絲毫否認。
三、９４年５月１７日，台灣高等法院９４年度家上字第１號審
    理法官曾出於善意，提議兩造和解，原告曾於和解條件中，
    再次鄭重請求被告等提供其刻意隱匿，未向國稅局如實申報
    之父親收集逾四十年，價值約四十萬元之郵票，以及台電紀
    念金、銀幣三套之遺產，與父親其他遺產一併進行分割，而
    被告等亦皆於其９４年５月２６日＜＜和解誠意狀＞＞中表
    示『在兼顧情理及符合事實的情況下，我們只願做到基本的
    讓步。具體來說，我們和上訴人（即本件原告）都卡在房子
    的問題不能解決。我們現在願以１６０萬買父親遺留的房子
    為己用，反正上訴人一家都以居住大陸為主，若上訴人拿自
    己的繼承款在外買間小一點的房子，不僅整理輕鬆方便，繳
    稅上也可省下不少錢，可說是好處多多。我們必須要較大的
    房子使用，我們在無能力另買大房子，父屋理當由我們買下
    較妥，之後父親遺產全數由四人平分。』（原證三十），然
    事實卻證明：一年後之９５年８月３０日，既未婚且連續失
    業十幾年之被告張慶惠，竟一次性付款，購買面積約５０坪
    ，價值逾千萬之『台北縣永和市○○街２０７巷２２號１樓
    』之房地後，還擁有近七百萬現金存款（詳原證十），被告
    等完全接受認同將父親收集逾四十年，價值約四十萬元之郵
    票，以及台電紀念金、銀幣三套之遺產，與父親其他遺產一
    併進行分割。
四、又被告等於其諸多辱罵警告信中（詳原證七），亦從未否任
    『父親收集逾四十年，價值約四十萬元之郵票，以及台電紀
    念金、銀幣三套之遺產』之事實，只是一再捏造事實，辱罵
    警告原告不應享有繼承權，並主動將其辱罵警告信呈於高等
    法院９５年度家上更（一）字第１８號審理法官。
五、按民事訴訟法第２８０條第１項明文規定『當事人對於他造
    主張之事實，於言詞辯論時不爭執者，視同自認。』，惟查
    ９９年５月３日、９９年６月２１日、９９年８月９日庭審
    時，被告等就父親收集郵票逾四十年之事實，從無爭執，甚
    至９９年８月９日庭審時，原告亦當庭揭露『被告等就父親
    收集郵票逾四十年之事實，從無異議，可其提供之父親郵票
    卻僅為２５２張，發行年份亦僅為８３至８５年度，顯與事
    實不符。而且被告張慶梅於９９年６月２１日庭審時，亦自
    行向庭上坦承父親郵票很大一袋，很多，它是用集郵冊那種
    東西一本本的，怕被雨水淋濕，實在不方便帶到庭上作鑑定
    ，是被告等顯有刻意隱匿父親郵票遺產之情事』（詳本件９
    ９年８月９日庭審錄音），而被告張慶梅及其訴訟代理人吳
    弘鵬律師則理屈詞窮，低頭不語，再無爭執。
六、況被告等於板橋地檢署９９年度偵字第２１１２１號侵占等
    案件９９年１１月４日偵查庭，自行向檢察官坦承『父親郵
    票在張慶梅家』，故被告張慶梅對其掌控之父親郵票數量及
    價值極為清楚，是被告張慶梅於本件９９年６月２１日庭審
    時，自行向庭上坦承『因為父親郵票很大一袋，很多，它是
    用集郵冊那種東西一本本的，怕被雨水淋濕，實在不方便帶
    到庭上作鑑定』，顯與父親郵票之實際數量情形相符。
七、綜上所述，被告等訴訟代理人吳弘鵬律師於９９年８月９日
    庭審時所謂『被告並未去尋找父親郵票及金銀幣，因此並非
    沒有否認，只是沒有回應，我們去尋找後，只有我們陳報狀
    所述的郵票和金銀幣。被告張慶梅於９９年６月２１日庭審
    所述「父親郵票很多，很大一袋，而且是集郵冊，一冊一冊
    」，僅是被告多年前的模糊印象，但實際上去查找後就如陳
    報狀所載』，顯為吳弘鵬律師為被告等掩飾隱匿父親郵票及
    金銀幣遺產之行徑，而為之卸責、脫逃之詞，顯違反誠信、
    公平原則，實不足採。
八、依民事訴訟法第２７７條規定『當事人主張有利於己之事實
    者，就其事實有舉證之責任。但法律別有規定，或依其情形
    顯失公平者，不在此限。』；又按民事訴訟法第２８２條舉
    證責任之例外第１項明文規定，當事人因妨礙他造使用，故
    意將證據滅失、隱匿或致難礙使用者，法院得審酌情形，認
    他造關於證據之主張，或依該證據應證之事實為真實。查本
    件被告等自恃父親所有遺產皆在其手中掌控，及其隨意隱匿
    之便，且原告又無觸碰之際，是公然違抗庭上指示（詳原告
    陳報（二）狀），肆無忌憚的刻意隱匿，欺騙庭上，甚至要
    求原告一一舉證。是以，被告等顯有妨礙原告使用，故意將
    證據滅失、隱匿或致難礙使用之情形，實違反誠信公平原則
    ，顯不足採。
伍、被告等訴訟代理人吳弘鵬律師於９９年８月９日庭審時，自
    行陳稱『我們沒看到父親郵冊本。家中亦沒有原告照片。』
    ，然被告張慶梅卻早於板橋地方法院９２年度訴字第１２１
    ８號偽造文書案之９２年８月２０日陳訴狀自行載明『被告
    在９０年１０月４日時，帶其妻翻看放在房地契附近的（全
    家）回憶照及（父親）郵票本。』（原證三十一），顯見被
    告等訴訟代理人吳弘鵬律師前述陳稱，顯為虛妄不實－－－
    正因被告等深諳原告業已目睹知悉父親放置家中之收集逾四
    十年，價值約四十萬元之郵票，以及台電紀念金、銀幣三套
    之資產，且父親又委託原告代為保管家中所有物品（詳原證
    十二協議書），是以，被告等為獨佔父母所有遺產，方於父
    親去世前半月，即９１年６月１４日，竟罔顧父親交代，強
    行搶走父親委託原告代為保管之所有物品，並強行搶走原告
    擁有三十幾年的房屋鑰匙，禁止原告踏入四樓房屋半步，並
    把家中所有值錢物品，通通搬至被告張慶梅家中，以達侵吞
    父母所有遺產之目的。倘若父親郵票遺產價值微薄，被告等
    則無需罔顧父親生前特別交代，強行搶走，甚至蓄意三度隱
    匿（詳原證一、三、十二）。
陸、被告等於板橋地檢署９９年度偵字第２１１２１號侵占等案
    件９９年１１月４日偵查庭，自行向檢察官陳稱『我們在板
    橋地方法院９３年度家訴字第９８號起訴狀中虛構「代墊父
    親醫療、喪葬、看護費，要求告訴人如數償還」之情事，是
    我們律師叫我們這樣做的。』
柒、９９年１０月１１日，被告等收到板橋地方法院９９年度司
    執壽字第７９０７３號強制執行命令後，竟於同年１０月１
    ４日將『台北縣永和市○○街１６２巷３號４樓』之信箱強
    制上鎖，不准原告收取個人信件。是原告報警，請來永和市
    中正橋兩名員警到場協調，員警亦要求當時在場之被告張慶
    惠將信箱上的鎖解開，然被告張慶惠竟理直氣狀的告知員警
    及原告『我的律師說我可以將信箱上鎖。』，甚至繼續強制
    上鎖至９９年１１月８日傍晚方解開。
捌、懇請庭上命被告等交代父親華南活儲９７７２元存款之去向
    。另父親奠儀金約２０萬元，亦遭被告等據為己有，合併敘
    明。
玖、懇請更正９９年９月２７日庭審筆錄『原告：集保存摺我都
    沒有去刷簿。』，應為『凱基證券存摺我都沒有去刷簿。』
    ，因原告僅有父親凱基證券存摺及一本國泰世華銀行存摺，
    並無父親集保存摺，是原告方於９９年８月１１日，向集保
    中心聲請調閱父親名下股票明細。為此狀請鈞院鑒核，酌情
    據法，賜判決如起訴聲明，以裨權益，毋任感禱，實為德便
    。
拾、對被告抗辯之陳述：
一、關於被繼承人張吉森遺產
    原告不爭執部分：
    對被告於100年2月21日答辯二狀內之附表
  、編號41至45股票及數額均不爭執。
  、編號2 至編號40，除編號7 數額應為新台幣0000000 元外
      ，其餘均不爭執。
    原告爭執部分：
  、原告主張其未喪失繼承權。
  、原告主張遺產中有台電百年金幣三枚、銀幣三枚。
  、原告主張被告於100 年2 月21日答辯二狀內附表編號1 所
      示該一百萬元非遺產，不應列入。
  、原告主張遺產內有郵票一批，價值約四十萬元。
二、就被告等９９年２月２１日答辯（二）狀：
(一)被告等所謂『原告已喪失繼承權，業如前述，原告既坦承其於
  ９１年６月１２日、９１年６月１３日自被繼承人張吉森華南
  商業銀行福和分行帳戶存款先行提領１００萬元，此部分自應
  歸還列為遺產，由被告等三人繼承（此部分參見兩造經台灣高
  等法院９６年度家上更（二）字第１８號民事確定判決）』然
  查：
１、台灣高等法院９６年度家上更（二）字第１８號民事確定判
    決實無准許被告等上述主張，然被告等訴訟代理人吳弘鵬律
    師，卻在明知事實真相之情況下，竟然無視事實，於１００
    年２月２１日庭審時，佯稱『台灣高等法院９６年度家上更
    （二）字第１８號民事確定判決業已判決原告應歸還１００
    萬元』，實為不夠自尊、自重、自律之表現，亦再次令原告
    對其專業超守深表遺憾和失望。
２、被告等於歷次刑事、民事庭審理中，皆自行坦承就房屋買賣
    及原告代父親領取一百萬元之事，其於知曉當時，即親自向
    父親詢問核實。就此情事，被告等於其諸多刑事、民事書狀
    中皆自行載明，是被告等得到父親親口確認後，即從未提出
    任何異議及阻止房屋買賣行動，亦未再爭執，只是一味向父
    親抱怨房屋售價過低，心有不甘，並向父親表示願出更高的
    價錢２００萬元購買，但遭到父親明確拒絕（詳原證二十二
    第１８４、１８５號存證信函、及原證四第４頁第２４至２
    ６行），益顯見被告等所謂原告侵佔父親一百萬元，顯為無
    稽之談。
(二)被告等所謂『被繼承人張吉森重病之際，原告巧立名目而侵占
  被繼承人張吉森之１００萬元存款不還，顯係趁火打劫，以精
  神上之痛苦加諸於被繼承人張吉森，構成重大之虐待，喪失繼
  承權』，顯為被告等原形畢露，裝腔作勢，賊喊捉賊，令人不
  齒，更一再自曝其行為者及教唆者捏造事實之短，企圖積非成
  是，彰彰明甚。查：
１、９１年５月２３日原告長女於大陸出生，原告打電話回台告
    知父親喜訊，並得知父親將於同年５月２７日去醫院檢查身
    體，是９１年５月２７日至９１年６月初，原告及原告訴訟
    代理人多次打電話回台，欲詢問了解父親檢查情況，並告知
    父親初生女兒近況，然被告等為了順利霸佔父母所有遺產，
    大發家難財，故屢屢裝作若無其事的樣子，欺騙原告及原告
    訴訟代理人『老爸出去玩了。』，刻意向原告隱瞞父親病重
    住院的消息，處心積慮的阻撓原告返台探親，欲置父親於無
    子送終之境。此由台灣板橋地方法院檢察署９１年度偵字第
    ２１２１１號偽造文書案證人看護賴月英９２年３月５日證
    詞清楚證明（詳原證六）。
『問：張慶成是你通知他從大陸回來？
  答：是張吉森跟我聊天時，說他兒子在大陸，沒有回來，他心
  情很煩悶，他看到我有行動電話，就向我借電話直接打電話給
  他兒子，並且叫他兒子回台灣，說有重要事情要跟他講。』
２、被告等於歷次刑、民事庭審理中亦坦承『父親自知來日不多
    ，想被告（即本件原告）帶其女兒回台。』然被告等卻於高
    院９５年度家上更（一）字第１８號案９５年１２月２６日
    答辯狀中自行提供的物證一，亦即被告等９５年１１月２７
    日寫給原告之無署名辱罵警告信中第６頁第１５行，極欲掩
    飾其刻意向原告隱瞞父親病重住院消息之險惡用心，作賊心
    虛的詭辯道『誰敢在爸病況尚有一點小微恙而住院時，再次
    打張慶成極可能會嫌是騷擾性的電話，通知他回台』（詳原
    證七）。被告等既明知父親想見兒子及初生孫女最後一面，
    卻為何還要向原告刻意隱瞞父親病重住院的消息，處心積慮
    的阻撓原告返台探視，欲置父親於無子送終之境？
３、被告張慶梅於台灣高等法院92年度上訴字第4107號偽造文書
    案93年1 月9 日庭審自行坦承『９１年５月２７日父親病重
    住院時，是由一個叔叔單獨送去的（而非既沒結婚又無工作
    之被告姐妹）』；且台灣板橋地方法院檢察署９１年度偵字
    第２１２１１號偽造文書案證人看護賴月英92年3 月5 日證
    詞『（問：看護期間，張吉森的女兒及兒子是否有去探視？
    ）答：有，他三名女兒都有去，但只是偶爾去探視。有，他
    兒子每天早上大概九點多就會去醫院，到晚上九點多才會回
    家。』（詳原證六），被告等既明知「父親來日無多」，且
    自己又無家庭、工作之牽絆，為何漠視最後陪伴照顧父親的
    機會，卻僅是偶爾探親？
４、從９１年６月２７日證券所凌小姐與父親電話錄音清楚知曉
    ，被告等於父親病重住院時，不但蓄意背著父親，四處打聽
    父親哪裡還有資產，而且還刻意背著父親，絞盡腦汁、迫不
    及待的盜賣搜刮其財產，甚至企圖將父親名下股票暗中賣掉
    ，以變成現金，落入私囊，幸經凱基證券所凌小姐打電話向
    父親詢問核實，是父親特別交代凌小姐，其名下所有股票以
    及證券存摺，皆交由原告保管，是被告等之陰謀始未得逞（
    詳原證二十八）。
５、原告於台灣高等法院９５年度家上更（一）字第１８號案９
    ５年１１月答辯狀中提供之證四，即９１年６月１６日原告
    與被告張慶玉對話之錄音帶及譯文證明，父親生前因害怕被
    告張慶惠對其下毒，故不敢在家用餐。（該錄音光碟及錄音
    譯文，原告業已呈於鈞署９９年度偵字第２１１２１號、鈞
    院９９年度訴字第１７５５號請求返還股票、會錢、證書案
    ，合併敘明。）『成：老爸跟我講說，假如說你跟我講的（
    被打斷）玉：講個屁啦！老爸說，小惠說不讓他吃。我問小
    惠什麼事？她說，小惠說，老爸一天到晚疑神疑鬼啊，疑神
    我說我會下毒，我要放些什麼。』
６、是以，不難理解被告等為了達到霸佔父母所有遺產之目的，
    會於父親病重住院時，雖其深諳父親想見原告及初生孫女最
    後一面，卻故意多次欺騙原告及妻子『老爸出去玩了』，刻
    意向原告隱瞞父親病重住院的消息，處心積慮的阻撓原告返
    台探視，幸終遭父親識破，其險惡用心及陰謀始未得逞。（
    詳原證六、原證七）
７、被告等為了脫逃其背信侵佔、偽造文書等諸多犯行，竟於鈞
    署９９年度偵字第２１１２１號９９年１１月４日偵查庭，
    自行向檢察官陳稱『我們提領母親名下郵局、華南銀行、花
    蓮企銀之存款時，我們只是負責填寫提領單，所有加蓋母親
    生前印鑑，以及加蓋告訴人印鑑，偽造文書的動作，都是我
    父親加蓋的。我們都是按照父親的意思，分割母親遺產。我
    從來都不知道告訴人張慶成有寄存十張彰銀股票在我證券帳
    戶內，說難聽點，我證券帳戶內多出來的股票，都是我父親
    贈予我的。』，被告等將其背信侵佔、偽造文書等諸多犯行
    ，肆無忌憚的推卸至已故父親身上（業已製成偵查庭筆錄）
    。
８、綜上所述，被告等對父親心狠手辣，視父女情、手足情如敝
    屣，父母泉下有知，必定痛心疾首。是以，被告等所謂具有
    喪失繼承權事由之人，究竟為何人，業已一目瞭然。然諷刺
    可悲的是，被告等竟厚顏無恥、裝腔作勢地於其眾多無署名
    辱罵警告信中，大言不慚的自詡其是如何『善良』『正直』
    『誠實』『有慈悲心』『有愛心』『關懷社會』『救助社會
    』『高智慧』『高道德修養』『高人格素質』『高自覺自省
    力』『高標準人生態度』的虔誠佛教徒（詳原證七），招搖
    撞騙，欺世盜名，不免叫人鄙視、唾棄，更是? 瀆玷污了神
    聖的佛教。
(三)、９１年７月３０日，被告等刻意隱瞞原告，逕自申報父親遺
    產免稅證明書時，在『繼承人』一欄內，依次明載原告及被
    告三人姓名（詳原證一）；又９６年１月，被告等刻意隱瞞
    原告，逕自繼承父親名下『新竹商銀』股票，遭新竹商銀以
    『繼承該股票需提供全體繼承人之戶籍謄本及全體繼承人親
    自到場方可辦理』之要求拒絕受理後，方通知原告，要求原
    告簽署協議委託書，按每人四分之一之應繼份，予以分割完
    畢（詳原證十三）；又被告等於其諸多辱罵警告信中亦一再
    強調『在明知你只有１／４繼承爸遺產權利下，你還無恥的
    想從我們這裡，不斷貪求、算計我們擁有３／４繼承爸遺產
    的權利』（詳原證七）；又被告等於鈞院９３年度家訴字第
    ９８號請求分割遺產事件、台灣高等法院９４年度家上字第
    １號、台灣高等法院９５年度家上更（一）字第１８號、台
    灣高等法院９６年度家上更（二）字第１８號塗銷所有權移
    轉登記事件、鈞院９７年度板簡字第３５６２號、鈞院９９
    年度簡上字第３２號請求返還房屋事件、鈞院９９年度訴字
    ６３４號、台灣高等法院９９年度上字第８８９號、最高法
    院１００年度台上字第２７８號塗銷所有權移轉登記事件、
    鈞院９９年度執事聲字第２４７假扣押事件等等，皆明載『
    請求按每人四分之一之應繼分分割遺產』、『請求將新北市
    ○○區○○街１６２巷３號４樓房屋所有權移轉登記予兩造
    應有部分各四分之一』，皆與被告等於本件之主張自相矛盾
    ，況前列諸多案件，皆為被告等訴訟代理人吳弘鵬律師代理
    訴訟，甚至全數遭敗訴判決確定，吳弘鵬律師知之甚稔，卻
    為何還隨被告等起舞，自打耳光？是以，被告等於本件委任
    吳弘鵬律師，歪曲事實，空言主張原告喪失繼承權，請求將
    父親遺產分割予其三人，顯為無稽之談，更缺乏法律依據，
    實不足採。
(四)、依民事訴訟法第２７７條規定『當事人主張有利於己之事實
    者，就其事實有舉證之責任。但法律別有規定，或依其情形
    顯失公平者，不在此限。』；又按民事訴訟法第２８２條舉
    證責任之例外第１項明文規定『當事人因妨礙他造使用，故
    意將證據滅失、隱匿或致難礙使用者，法院得審酌情形，認
    他造關於證據之主張，或依該證據應證之事實為真實。』，
    查：
１、被告等於鈞院９２年度訴字第１２１８號偽造文書案、鈞院
    ９３年度家訴字第９８號請求分割遺產事件，及其寫予原告
    之諸多無署名辱罵警告信，皆坦承父親遺有諸多集郵冊及三
    套台電紀念金、銀幣之遺產（詳原證七、二十九、三十、三
    十一）。
２、被告等於板橋地檢署９９年度偵字第２１１２１號９９年１
    １月４日偵查庭，自行向檢察官陳稱『父親遺有之集郵冊等
    遺產，放在張慶梅家中』（業已製成偵查庭筆錄），又被告
    張慶梅於本件９９年６月２１日當庭向庭上陳稱『父親郵票
    很多，很大一袋，它是用集郵冊那種東西一本本的，怕被雨
    水淋濕，實在不方便帶到庭上作鑑定（然事實上，當天被告
    等與其訴訟代理人吳弘鵬律師會合後，即臨時找來被告張慶
    玉，特意於開庭前帶走一大包物品，此即父親遺留之大量郵
    票之一小部分）』，顯見被告張慶梅對父親遺留之大量郵票
    情形，瞭若指掌。
３、按民事訴訟法第２８０條第１項明文規定『當事人對於他造
    主張之事實，於言詞辯論時不爭執者，視同自認。』，惟查
    ９９年５月３日、９９年６月２１日、９９年８月９日庭審
    時，被告等就父親收集郵票逾四十年之事實，從無爭執，甚
    至９９年８月９日庭審時，原告亦當庭揭露『被告等就父親
    收集郵票逾四十年之事實，從無異議，可其提供之父親郵票
    卻僅為２５２張，發行年份亦僅為８３至８５年度，顯與事
    實不符。而且被告張慶梅於９９年６月２１日庭審時，亦自
    行向庭上坦承父親郵票很大一袋，很多，它是用集郵冊那種
    東西一本本的，怕被雨水淋濕，實在不方便帶到庭上作鑑定
    ，是被告等顯有刻意隱匿父親郵票遺產之情事』（詳本件９
    ９年８月９日庭審錄音），而被告張慶梅及其訴訟代理人吳
    弘鵬律師則理屈詞窮，低頭不語，再無爭執。
４、原告於本件９９年９月２７日陳報（二）狀第３頁第參點，
    以及９９年１１月１５日準備（二）狀第２頁第參、肆點，
    詳細闡述、證明被告等確有妨礙原告使用，故意將證據滅失
    、隱匿或致難礙使用之情形（詳原證一、三、七、十、十一
    、十二、十三、二十三、二十五、二十六、二十七、二十九
    、三十、附件五、本件９９年６月２１日及９９年８月９日
    庭審錄音、錄影），按民事訴訟法第２８２條第１項明文規
    定，法院得審酌情形，認原告關於主張父親遺有收集逾四十
    年，價值約四十萬元之郵票，以及台電紀念金幣、銀幣三套
    遺產之事實為真實。
５、既然被告等罔顧父親生前特別交代，強行將父親生前委託原
    告代為保管之所有物品搶走，並蓄意三度隱匿（詳原證十二
    協議書），是以，被告等若仍然執意繼續隱匿父親收集逾四
    十年，價值約四十萬元之郵票，以及台電紀念金幣、銀幣三
    套之遺產，並空言主張其已據實呈報父親收集逾四十年之郵
    票及台電紀念金幣、銀幣三套之遺產於庭上，依民事訴訟法
    第２７７條之規定，被告等自應就該事實負舉證之責，乃被
    告等未為舉證以實其說，僅空言指摘顯非事實之情事，顯違
    反誠實、信用、公平原則，委實無可採信。
(五)、因庭上鍥而不捨，依職權函調父親名下所有金融機構資產，
    以及原告亦向諸多金融機構及父親股票公司查穫被告等蓄意
    隱匿父親遺產之事實，並一一陳報庭上，是被告等方迫不得
    已，終於於其１００年２月２１日書狀，始提供父親郵局、
    華南銀行、中國國際商銀所有存摺最近交易明細，以及父親
    名下諸多股票具體配股情形，甚至股利、股息確切數額等，
    亦清楚證明自始至終，被告等對父親遺產情形確實瞭如指掌
    ，然被告等卻執意隱匿，長達九年之久，一再伺機暗中處理
    （詳原證十三父親新竹商銀股票），甚至於本件仍拒不提供
    ，極力阻撓庭上調查審理，以達侵占原告應繼分之目的。
(六)、既然被告等確實掌握父親郵局、華南銀行、中國國際商銀等
    存摺簿，且其提供之父親存摺最近交易明細餘額，與其９１
    年７月３０日逕自申報之父親遺產免稅證明書所載父親存款
    數額，以及與庭上函調各金融機構所獲之父親存款數額，皆
    有異常情形：目前父親郵局存款數額竟少於父親去世當月數
    額？父親八年來１８萬多股利、股息所得，被告等存入父親
    何處帳戶等等疑問？是以，懇請庭上以民事訴訟法第３３７
    條本文規定『法院於必要時，得依職權或依聲請，命證人或
    當事人提供鑑定所需資料。』，命被告等提供父親名下所有
    存摺，自９１年７月２日父親去世後至今所有交易明細，呈
    於庭上，以便鑑定待確認之事項，以明事實真相。若被告等
    仍拒不提供，顯見被告等仍有其他不可告人之情事，甚至企
    圖掩飾其原告目前尚未知曉之其他犯行。
三、就被告等１００年３月８日答辯（三）狀，謹呈準備續狀：
(一)、從被告等答辯（二）狀、答辯（三）狀迫不得已，始提供之
    父親遺產資料清楚證明，被告等知曉掌握之父親遺產情形，
    遠遠超過原告所知曉的，然被告等一方面蓄意隱匿，極力阻
    撓庭上調查審理；一方面被告等訴訟代理人吳弘鵬律師於９
    ９年９月２７日，當庭誣衊原告呈報之諸多股務代理公司提
    供之父親股票遺產資料為『原告偽造』，顯見被告等訴訟代
    理人吳弘鵬律師以己度人，實為不夠自重、自律之表現，令
    人難以恭維。
(二)、從被告等答辯（二）狀、答辯（三）狀迫不得已始提供之，
    遭其蓄意三度隱匿，長達九年之父親遺產資料（亦僅為業已
    遭庭上及原告查出之部分），清楚證明被告等蓄意隱匿父親
    遺產之行徑，業已原形畢露，然被告等迄今卻仍然執意繼續
    隱匿，拒不提供父親生前特別委託原告代為保管之存摺簿，
    及其收集逾四十年，價值約四十萬元之郵票，以及台電紀念
    金、銀幣三套等遺產，顯見被告等還有更多不可告人之情事
    ，甚至原告目前尚未知曉之其他犯行。
(三)、被告等所謂『台灣高等法院９６年度家上更（二）字第１８
    號民事確定判決業已確認原告提領張吉森１００萬元無法舉
    證以實其說，自應將該１００萬元列為遺產。』，顯為被告
    等斷章取義，刻意曲解。查：
１、被告張慶梅就原告受父親委託領取一百萬元交其運用之情事
    ，業於鈞署９１年度偵字第２１２１１號偽造文書案、鈞院
    ９２年度訴字第１２１８號偽造文書案９２年８月６日庭審
    及書狀，皆向承審法官坦承其確有親自向父親詢問核實一百
    萬元之事。
２、被告等親自向父親詢問核實後，即從未提出任何異議，亦未
    再爭執，只是一味向父親抱怨房屋售價過低，心有不甘，並
    表示願出更高的價錢二百萬元購買，但遭到父親明確拒絕（
    詳原證二、原證四）。
３、嗣被告等心生不滿，雖父親及父親主治醫生多次要求被告三
    人來醫院，讓父親當著全體繼承人的面，將遺產問題交代協
    調，然被告三人卻故意一致缺席（詳原證二、原證四）。
４、倘若父親確未委託原告代其領取一百萬元，那被告等豈會不
    願應父親及父親主治醫生要求去醫院，好當著父親的面，向
    原告質疑一百萬元之事，以當面揭露原告『盜領』之舉，從
    而名正言順的阻止房屋買賣，卻反而是故意一致缺席？
５、倘若被告等真認定原告盜領父親一百萬元，那父親與原告辦
    理房屋買賣的過程中，被告等豈會不就此一百萬元之事，向
    父親控訴，加以阻撓？卻反而只是一味向父親抱怨售價過低
    ，心有不甘，並表示願出更高的價錢２００萬元購買？
６、倘若父親確未委託原告代其領取一百萬元，那父親理所應當
    的是終止，而非繼續與原告辦理房屋買賣相關手續，又豈會
    拒絕被告等向其表示願出更高的價錢二百萬元購買的提議？
７、倘若被告等真認定有非法情形，為何當時不去警局備案，以
    使警察向父親確認此事，卻要等到父親去世後，無法為原告
    澄清之際，才捏造事實，顛倒是非，謊稱是其通知原告返台
    ，並佯裝對房屋買賣及原告代父親領取一百萬元之事完全不
    知，誣告原告趁父親意識不清，騙取印鑑，偽造文書，侵占
    竊盜之種種罪名？
８、既然被告張慶梅業於歷次刑事庭坦承其確有親自向父親詢問
    核實原告代父親領取一百萬元之事，那被告等又如何證明其
    於本件之主張為真實？
９、鈞署９１年度偵字第２１２１１號偽造文書案偵查中，黃明
    絹檢察官亦當庭詢問被告張慶梅，如何證明父親確未委託原
    告張慶成領取一百萬元之事，當時被告張慶梅委任之告訴代
    理人吳孟玲律師亦在場，但被告張慶梅並未作答，卻於事後
    虛構情事，申請黃明絹檢察官迴避。
１０從９６年３月２１日，被告張慶惠、張慶玉播放其暗中偷錄
    之被告張慶梅與其對話錄音，進行討論之對話錄音中（詳原
    證 二十一），被告三人皆自行坦承，偽造文書一案，是其
    有預謀有企圖的誣告，並因擔心原告追究其誣告、偽證之法
    律責任，致其受牢獄之災的惶恐心態而互相責怪，推諉責任
    ，更有甚者，被告張慶惠言明『警察局備案就誣告！為了妳
    誣告！』。
１１就被告等上述栽贓陷害之情事，原告亦早於９３年１０月５
    日，委請律師假新店五峰郵局第１８４號等多封存證信函予
    以揭穿（詳原證二十二）。
１２被告等於鈞院９７年度板簡字第３５６２號請求返還房屋案
    ，主張『無償借貸』之說，即房子確實是父親生前出售於原
    告，但原告必須將房屋無償讓給被告等繼續居住至出嫁或終
    老，亦正呼應了９２年１月１２日，被告張慶惠、張慶玉假
    藉原告妻子向其索討戶口名簿，為女兒上戶口之際，要脅原
    告妻子說服原告放棄父母所有遺產，並同意其繼續居住父親
    售予原告之房屋，否則拒絕提供戶口名簿之要脅條件（詳原
    證十七）。顯然，被告等早已深諳房屋所有權確屬原告，同
    時亦不打自招其『誣告』原告偽造文書之犯行。
１３九年來，被告等自認其智商高，招搖撞騙，目無王法，為所
    欲為。查：
（１）被告等為了誣告原告偽造文書犯行，一方面於鈞署９１年
      度偵字第２１２１１號偽造文書告訴狀、詢問筆錄以及諸
      多補充告訴理由狀中，以及鈞院９２年度訴字第１２１８
      號偽造文書案９２年８月６日庭審一再捏造事實稱『父親
      從未表明欲將名下房地於生前出賣於被告張慶成。』、『
      父親沒有說房子是賣給被告張慶成的，當時父親在急救，
      講話都喘不過氣來，怎麼去立協議書？』、『被告趁父親
      意識不清，騙取印鑑，偽造文書，侵占房地。』、『被告
      侵占我們的權利，我認為我父親沒有要把房子移轉給被告
      。』，而被告張慶惠則以證人身份，再次做偽證稱『被告
      張慶成有跟我們要六十萬元，還說我們侵占他的六十萬元
      。』（業已製成庭審筆錄），竭力配合被告張慶梅說詞，
      極力製造其完全不知曉房屋買賣之假像。
（２）被告等一方面於鈞９９年度簡上字第３２號請求返還房屋
      事件９９年３月１９日庭審終於坦承『父親生前確實以１
      ６０萬將房屋出售於張慶成』（業已製成庭審筆錄），並
      主張『無償借貸』之說，即房子確實是父親生前出售於原
      告，但原告必須將房屋無償讓給被告等繼續居住至出嫁或
      終老。
（３）被告等為了脫逃其誣告犯行，一方面於鈞院９９年度訴字
      第６３４號請求塗銷所有權事件９９年６月８日言詞辯論
      庭，佯稱『被告張慶成迄今未曾支付購房價金分文。被告
      張慶成匯入父親帳戶內之一百六十萬元款項，若非被告張
      慶成贈予父親，則是被告張慶成償還父親債務的。』（業
      已製成庭審筆錄）；一方面於鈞院９９年度簡上字第３２
      號請求返還房屋事件９９年７月１４日言詞辯論庭，掩耳
      盜鈴，佯稱『張慶成迄今未曾支付購房款分文。我從來都
      不知道張慶成有將一百六十萬元匯入父親帳戶。』（業已
      製成庭審筆錄），顯見被告等招搖撞騙，謊話連篇。
（４）被告等為了侵佔母親遺產及還款，於鈞院９２年度家訴字
      第４６號請求分割母親產事件主張『母親遺產由父親作主
      分配，所以分剩的錢也自然在父親那，而原告的錢在父親
      的存摺中。所以原告現在應剩下８６８２５３元（實為0
      000000元）整未拿。』（詳原證十三被告等答辯狀
      第２、３、４頁，當時被告等尚未委任吳孟玲律師代理訴
      訟）；然被告等委任吳孟玲律師代理訴訟後，方於台灣高
      等法院９３年度家上易字第２９號請求分割母親產事件改
      口主張『父親於板橋地方法院９１年度易字第５７５號傷
      害案９１年３月２８日出庭作證之證詞，所謂之「因母親
      遺產起爭執之事」，乃係上訴人張慶成懷疑被上訴人張慶
      惠搶取他「放棄」且與父親「條件交換」之應繼分額，並
      非雙方就母親遺產應如何分割有所爭議』、『雙方早已分
      割母親遺產完畢，上訴人張慶成早先以「繼承人」身份，
      將繼承取得之權利（0000000元）予以「拋棄」，
      轉「贈予」父親。』（詳原證十九被告等答辯狀第３、４
      頁）。
（５）嗣被告等為了脫逃其詐欺、背信、侵佔、偽造文書、竊盜
      等諸多犯行，於鈞署９９年度偵字第２１１２１號９９年
      １１月４日偵查庭，自行向檢察官陳稱『（詐欺犯行）是
      我們律師叫我們這樣做的。我們提領母親名下郵局、華南
      銀行、花蓮企銀之存款時，我們只是負責填寫提領單，所
      有加蓋母親生前印鑑，以及加蓋告訴人張慶成印鑑，偽造
      文書的動作，都是我父親加蓋的，我們都是按照父親的意
      思，分割母親遺產。告訴人張慶成自８５年８月赴大陸工
      作前，至９０年１０月五年間，委託我（即被告張慶玉）
      代其保管所有存摺、印鑑、身份證、金融卡等物品，我按
      月從告訴人張慶成存摺簿中提領其存款，代其標會，但被
      倒會了。我從來都不知道告訴人張慶成有寄存十張彰銀股
      票在我證券帳戶內，說難聽點，我證券帳戶內多出來的股
      票，都是我父親贈予我的。』（業已製成偵查庭筆錄），
      顯見被告等犯行纍纍，原形畢露。
(四)、就父親遺有之收集逾四十年，價值約四十萬元之郵票遺產，
    補充如下：
１、９９年１１月１９日，鈞署９９年度偵字第１６７７９號侵
    佔個人物品案承審檢察官傳喚證人新北市永和區中正橋派出
    所員警到庭作證後，被告等迫不得已，始當庭向檢察官坦承
    ，她們手中之綠色集郵冊，確為原告之個人物品。
２、原告會於少年時期收集郵票，亦皆因受父親熱衷集郵，長期
    集郵之嗜好及習慣所影響，故跟隨父親學習集郵，此即遭被
    告等侵佔之綠色封面集郵冊。
３、況原告綠色封面集郵冊中收集之郵票，發行年份皆為六十幾
    年，遠遠早於被告等向庭上陳報之，僅為８３至８５年度之
    極少數父親郵票遺產情形，益顯見被告等確有隱匿父親收集
    逾四十年，價值約四十萬元之郵票遺產。是以，被告等處心
    積慮的隱匿其新住址，防止原告向鈞署９９年度偵字第２１
    １２１號聲請搜索令，令其人贓俱獲。
４、鈞院１００年度家護字第１８７號聲請核發保護令事件１０
    ０年３月８日庭審時，被告張慶玉亦當庭坦承『９９年１０
    月２６日我們搬家時，我們不准張慶成查看我們搬家公司貨
    車上的物品；我們也不准張慶成上四樓查看我們搬家情形。
    』，無非是因被告等極為害怕原告查看其搬家物品後，即當
    場暴露其諸多侵佔犯行－－－被告等不但強行搬走父親生前
    遺留之大量郵票、金銀幣，及母親生前遺留之重約十兩之黃
    金、玉飾，而且還將原告綠色集郵冊、大學畢業證書、回憶
    照、撲滿等諸多個人物品，一併搬空，甚至惡意銷毀。
５、更有甚者，被告等一方面罔顧父親生前特別交代，強行搶走
    父親委託原告代為保管之收集逾四十年，價值約四十萬元之
    郵票，及台電紀念金、銀幣三套，以及存款簿等遺產，並蓄
    意三度隱匿，甚至於本件極力阻撓庭上調查審理；一方面又
    於其諸多辱罵警告信，得意忘形的自詡其智商高，並揚言『
    妳們夫妻倆根本是空有高學歷，實有低判斷力的呆子，竟被
    妳們最瞧不起的低學歷者擺佈』（詳原證七）；一方面於９
    ９年１０月２６日，當著原告及新北市永和區中正橋派出所
    兩名員警的面，將父母所有遺物，甚至原告所有個人物品，
    強行搬空（詳鈞院１００年度家護字第１８７號請求核發保
    護令事件１００年３月８日被告張慶玉庭審筆錄）；一方面
    又於本件要求原告舉證父親前列遺產存在之事實，顯違反誠
    實、信用、公平原則，實不足採。
(五)、至被告等委任吳弘鵬律師，向鈞院９９年度訴字第６３４號
    重復起訴原告，請求塗銷所有權移轉登記事件，業經鈞院９
    ９年度訴字第６３４號、台灣高等法院９９年度上字第８８
    ９號、最高法院１００年度台上字第２７８號判決被告等敗
    訴確定，合併敘明。
乙、被告方面：
壹、
一、按臺灣臺北地方法院97年度重家訴字第11號民事判決指出：
    「被繼承人乙○○並未指示原告將其存款予以提領而新開專
    戶保管，原告專擅為之，事後明知乙○○要索回款項，卻僅
    返還存摺印章而衍生訴訟，原告確有喪失繼承權之事由，並
    經乙○○表示其喪失繼承權，故已喪失繼承權：(一)按對於被
    繼承人有重大之虐待或侮辱情事，經被繼承人表示其不得繼
    承者，喪失其繼承權，民法第一千一百四十五條第一項第五
    款定有明文。所謂對於被繼承人有重大之虐待情事，係指以
    身體上或精神上之痛苦加諸於被繼承人而言（最高法院七十
    四年台上字第一八七○號判例意旨參照）。經查：(1)兩造對
    於被繼承人乙○○於九十四年四月間生病時，是否有表示將
    存摺與印章交由原告保管固有爭執，然原告本人於本院九十
    八年十月二十三日言詞辯論期日陳稱，乙○○係指示將存摺
    內之款項全部領出來，要原告放在保管箱保管云云，結果原
    告卻以其名義在銀行成立專戶，足見至少開立專戶一事，乃
    原告專擅為之，並非出於乙○○之指示，原告雖稱擔心支出
    沒有憑據方開立專戶，然有無專戶與支出有無憑據顯然無關
    ，且款項如何花用得作帳釐清，並無必須違反乙○○指示而
    基於所謂「實質保管」原則，以原告名義開立專戶之理由，
    原告是否有侵占款項之意圖，深值懷疑；」、「(3)乙○○重
    病之際，原告巧立專戶名目而侵占乙○○之存款不還，顯係
    趁火打劫，以精神上之痛苦加諸於被繼承人乙○○，構成重
    大之虐待，原告確實具有民法第一千一百四十五條第一項第
    五款喪失繼承權之事由，而乙○○因此於九十五年六月二十
    九日寄發存證信函予原告，表示原告喪失繼承權，原告亦已
    收受該存證信函，原告自已喪失繼承權。」（附件一）
二、查原告張慶成提起本件訴訟，無非係以其為被繼承人張吉森
    之繼承人云云；惟查，本案之被繼承人張吉森於91年6 月12
    日、13日並未指示原告張慶成將其華南銀行帳戶之100 萬元
    存款予以提領，原告張慶成卻專擅提領之（被證一）；且原
    告起訴狀亦坦承係其提領，故原告張慶成確實自張吉森帳戶
    領取100 萬元，而原告張慶成佯稱至病房交付張吉森乙節，
    於臺灣板橋地方法院檢察署91年偵字第21211 號刑事案件中
    ，檢察官已親自現場勘驗，證實：原告張慶成稱其將100 萬
    元放在病房置物櫃下層，然該病房置物櫃無上鎖可能，有勘
    驗筆錄（被證二）為證，足證原告張慶成不可能將100 萬元
    放置於無法上鎖處而交付張吉森，況於91年6 月14日簽訂「
    協議證明書」（被證三）之見證人「廖湖中律師」於檢察官
    訊問時亦坦言，當日其在場時，張吉森根本未提說要原告張
    慶成去領100 萬元（被證四），益顯原告張慶成所提領100
    萬元根本並非交付張吉森，是原告張慶成是否有侵占款項之
    意圖，深值懷疑；事後被告等發現後要求返回款項，原告張
    慶成卻置之不理致衍生諸多訴訟，原告張慶成確有喪失繼承
    權之事由，並經被繼承人張吉森表示其喪失繼承權，故已喪
    失繼承權；是被繼承人張吉森重病之際，原告巧立名目而侵
    占被繼承人張吉森之100 萬元存款不還，顯係趁火打劫，以
    精神上之痛苦加諸於被繼承人張吉森，構成重大之虐待，原
    告確實具有民法第一千一百四十五條第一項第五款喪失繼承
    權之事由，是原告張慶成之主張並無理由。
三、次按當事人主張有利於己之事實者，就其事實有舉證之責任
    ，民事訴訟法第277 條前段定有明文。又民事訴訟如係由原
    告主張權利者，應先由原告負舉證之責，若原告先不能舉證
    ，以證實自己主張之事實為真實，則被告就其抗辯事實即令
    不能舉證，或其所舉證據尚有疵累，亦應駁回原告之請求。
    最高法院17年上字第917 號著有判例可參。
四、退步言之，查原告張慶成提起本件訴訟，迄今僅空言主張被
    繼承人張吉森遺有價值約40萬之郵票以及台電紀念金幣、銀
    幣各三套，自應先由原告負舉證之責，若原告先不能舉證，
    以證實自己主張之事實為真實，則被告就其抗辯事實即令不
    能舉證，或其所舉證據尚有疵累，亦應駁回原告之請求；反
    而，原告張慶成既然坦承其於91年6 月12日、13日自被繼承
    人張吉森華南銀行帳戶之100 萬元存款予以提領，卻又無法
    交代金錢去向，則該100 萬元亦應歸屬被繼承人張吉森之遺
    產，而原告張慶成卻先行提領，此部分自應從原告所請求之
    數額中扣除。
五、另查，原告張慶成提起本件訴訟並委其中國大陸籍配偶沈靜
    雲擔任訴訟代理人，惟端查原告所提書狀乃極盡謾罵污辱被
    告等之能事，亦於鈞院公開審理時對被告作不實之誹謗而供
    不特定人共見共聞，非但棄司法威信於不顧、視法庭宛若市
    場，更亦斲傷被告等人之名譽，是尚請鈞院本於訴訟指揮之
    職權制止之，並於必要時解除原告張慶成訴訟代理人沈靜雲
    之職務，以維法庭之秩序。
六、查原告張慶成已喪失繼承權，業如前述，又原告張慶成既然
    坦承其於91年6 月12日、91年6 月13日自被繼承人張吉森華
    南商業銀行福和分行000000000000帳戶存款先行提領100 萬
    元（91年6 月12日：30萬元、91年6 月13日：40 萬 元及30
    萬元），此部分自應歸還列為遺產，由全體繼承人繼承（此
    部分參見兩造經臺灣高等法院96年度家上更（二）字第18號
    民事確定判決），合先敘明。有關原告張慶成自被繼承人張
    吉森華南商業銀行福和分行000000000000帳戶存款擅自先行
    提領100 萬元而應歸還列為遺產乙節，參見兩造經臺灣高等
    法院96年度家上更（二）字第18號民事確定判決（被證十）
    明白指出：「惟查，縱上訴人（張慶成）就其係經張吉森授
    權提領100 萬元交其使用，無法舉證以實其說，僅事涉上訴
    人是否擅自提領，及是否應將該100 萬元列為遺產，由全體
    繼承人繼承之問題」，亦即，前確定判決業已確認本件原告
    張慶成提領張吉森100 萬元無法舉證以實其說，自應將該10
    0 萬元列為遺產，是不容原告張慶成再飾詞否認其既佔張吉
    森房地、又佔張吉森100 萬元之重複利益，而損害被告等人
    應得繼承之權利。
七、被告僅知之被繼承人張吉森所遺留台灣光寶科技股份有限公
    司、宏璟建設股份有限公司、第一伸銅科技股份有限公司、
    台鳳股份有限公司、台灣電力股份有限公司之股票（編號
    41-45 ）各乙份（被證九）。
八、被告對原告主張遺產範圍不爭執部分：
  、對原告所提99年11月25日書狀附表內，編號1 至3 國泰世
      華銀行存款分別為67元、8992元、84元，均不爭執。
  、對原告主張被告於100 年2 月21日答辯二狀內附表編號7
      之數額應為新台幣0000000 元，不爭執。
    被告爭執部分：
  、被告主張原告喪失繼承權。
  、被告主張遺產中只有台電百年金幣二枚、銀幣三枚（即附
      件一）。
  、被告主張還有遺產一百萬元（即被告於100 年2 月21日答
      辯二狀內附表編號1 所），應予列入計算。
  、被告主張遺產中郵票僅有99年7 月2 日陳報狀所附郵票（
      彩色影印，即附件二）。
九、並聲明：(1)兩造被繼承人張吉森所遺如附表所示之遺產（被
              告100 年2 月21日答辯二狀內附表）准予分割，
              分割方法如附表分割方法欄所示。
            (2)訴訟費用由原告負擔。
丙、得心證之理由：
一、原告主張：兩造皆為被繼承人張吉森之子女，張吉森於91年
    7 月2 日死亡，留有遺產，由原告張慶成與被告張慶玉、張
    慶惠、張慶梅四人共同繼承等情，業據原告提出國稅局遺產
    稅免稅證明書一件為證，且被告等除主張原告喪失繼承權，
    及爭執被繼承人張吉森遺產之範圍外，其餘皆不爭執。
二、被告主張：被繼承人張吉森於91年6 月12日、13日並未指示
    原告張慶成將其華南銀行帳戶之100 萬元存款予以提領，原
    告張慶成卻專擅提領之（被證一）；且原告起訴狀亦坦承係
    其提領，故原告張慶成確實自張吉森帳戶領取100 萬元，而
    原告張慶成佯稱至病房交付張吉森乙節，於臺灣板橋地方法
    院檢察署91年偵字第21211 號刑事案件中，檢察官已親自現
    場勘驗，證實：原告張慶成稱其將100 萬元放在病房置物櫃
    下層，然該病房置物櫃無上鎖可能，有勘驗筆錄（被證二）
    為證，足證原告張慶成不可能將100 萬元放置於無法上鎖處
    而交付張吉森，況於91年6 月14日簽訂「協議證明書」（被
    證三）之見證人「廖湖中律師」於檢察官訊問時亦坦言，當
    日其在場時，張吉森根本未提說要原告張慶成去領100 萬元
    （被證四），益顯原告張慶成所提領100 萬元根本並非交付
    張吉森，是原告張慶成是否有侵占款項之意圖，深值懷疑；
    事後被告等發現後要求返回款項，原告張慶成卻置之不理致
    衍生諸多訴訟，原告張慶成確有喪失繼承權之事由，並經被
    繼承人張吉森表示其喪失繼承權，故已喪失繼承權；是被繼
    承人張吉森重病之際，原告巧立名目而侵占被繼承人張吉森
    之100 萬元存款不還，顯係趁火打劫，以精神上之痛苦加諸
    於被繼承人張吉森，構成重大之虐待，原告確實具有民法第
    一千一百四十五條第一項第五款喪失繼承權之事由，是原告
    張慶成之主張並無理由。原告則以前開陳述為辯（甲、拾、
    二、三）。經查：
  (一)被繼承人張吉森於91年7 月2 日死亡前，原告自張吉森華南
    商業銀行帳戶內，於91年6 月12日提領30萬元、同年月13日
    提領40萬元、30萬元，合計100 萬元等情，為兩造所不爭執
    ，並有被繼承人張吉森華南商業銀行存摺影本一份在卷可參
    （見原證三）。
  (二)原告與被繼承人張吉森於91年6 月14日簽署協議證明書，被
    繼承人張吉森願將其所有坐落台北縣永和市○○街162 巷3
    號4 樓房地，以160 萬元價格，出賣予原告，該協議並由律
    師廖湖中見證等情，有原告提出之協議證明書影本一份為證
    （見原證二），該房地並於張吉森死亡後之91年7 月8 日辦
    理移轉登記完畢，亦有前開房地土地、建物登記謄本各一份
    在卷足參。上開房地是否應列入遺產，兩造雖有爭執，被告
    等曾訴請原告應塗銷系爭房地之移轉登記，嗣經台灣高等法
    院96年度家上更(二)字第18號民事判決，被告等敗訴確定，有
    該判決影本一份在卷可參，且為兩造所不爭執。
  (三)原告主張：被告張慶梅就原告受父親張吉森委託領取一百萬
    元交其運用之情事，業於本院92年度訴字第1218號偽造文書
    案（91年度偵字第21211 號），審理中向承審法官坦承其確
    有親自向父親張吉森詢問該一百萬元之事；及被告等詢問後
    ，即從未提出任何異議，亦未再爭執，只是向父親張吉森抱
    怨房屋售價過低，心有不甘，並表示願出更高的價錢二百萬
    元購買，但遭到張吉森明確拒絕等情，為被告等所不爭執。
    從而，被告等既於被繼承人張吉森生前向其求證確有原告領
    取100 萬元之事，復認張吉森以160 萬元出賣前開房地予原
    告，價格太低，願出更高價200 萬元購買，惟遭被繼承人張
    吉森拒絕，參酌被繼承人仍堅持以160 萬元出賣該房予原告
    ，足見被繼承人張吉森生前已有定見，係基於自由意願，運
    用並處分自己財產甚明。況被告張慶玉等於91年7 月30日向
    國稅局申報遺產稅時，亦未將該筆100 萬元列入遺產申報（
    見卷附財政部台灣省北區國稅局91年8 月26日補發之被繼承
    人張吉森遺產稅免稅證明書影本一份）；且被告並未能舉證
    證明該100 萬元，係屬被繼承人張吉森於死亡時之遺產，自
    不得將之列入遺產分配。
  (四)按對於被繼承人有重大虐待或侮辱情事，經被繼承人表示其
    不得繼承者，喪失其繼承權，民法第1145條第1 項第5 款定
    有明文。如前所述，被告等既於被繼承人張吉森生前向其求
    證確有原告領取100 萬元之事，如果不是基於張吉森之自由
    意願，運用並處分自己財產，被繼承人張吉森獲悉此事後，
    豈會仍堅持以160 萬元出賣該房予原告？此益徵被繼承人張
    吉森生前對於自己財產之處理及運用，早有定見。況被告等
    並未舉證證明原告有對被繼承人張吉森為重大精神虐待，且
    經被繼承人張吉森表示原告不得繼承之事實，是渠等主張依
    民法第1145條第1 項第5 款規定，原告喪失繼承權等語，顯
    不足採。
  (五)綜上，被告等主張前開100 萬元應列入被繼承人張吉森之遺
    產，及原告已喪失繼承權各節，均不可採。換言之，兩造四
    人均為被繼承人張吉森之繼承人，應繼分各四分之一。
三、關於被繼承人張吉森遺產範圍部分：
  (一)被繼承人張吉森遺產中，如附表甲編號1 至45號所示，兩造
    均不爭執（見本院100 年3 月28日言詞辯論筆錄），並有本
    院函詢各金融單位、集保公司、各該公司股務科之回函及所
    附附件等件在卷可參。
  (二)被繼承人張吉森遺產中，原告主張尚有台電百年紀念金幣三
    枚、銀幣三枚；郵票一批，價值約四十萬元云云。被告則以
    ：遺產中只有台電百年金幣二枚、銀幣三枚（如附件一）；
    郵票僅有被告99年7 月2 日陳報狀所附郵票（如附件二）等
    語置辯。原告並未舉證證明，繼承開始時，被繼承人張吉森
    尚有遺產即如其所主張之台電百年紀念金幣三枚、銀幣三枚
    ，及郵票一批，價值約四十萬元之事實，則自應以被告所提
    出之台電百年紀念金幣二枚、銀幣三枚（如附件一【即附表
    甲編號46】所示），郵票一批（如附件二【即附表甲編號47
    】所示），認作並列入被繼承人張吉森之遺產分配。
  (三)綜上，被繼承人張吉森遺產範圍即如附表甲所示。
四、繼承人有數人時，在分割遺產前，各繼承人對於遺產全部為
    公同共有。繼承人得隨時請求分割遺產，民法第1151條、第
    1164條前段分別定有明文。查兩造均為被繼承人張吉森之繼
    承人，應繼分各詳如附表甲所示各四分之一等情，業見前述
    二。而被繼承人張吉森既於死亡後遺有財產如附表甲所示，
    亦如前述三，依法於被繼承人死亡後由兩造繼承公同共有；
    而兩造對於如附表甲分割方法欄所示之分割方法，並無爭執
    ，從而依法於該遺產既無法定或約定不能分割之情形，原告
    於無法辦理全體之協議分割下，為此爰依該民法第1164條之
    規定請求判決上開遺產分割分配於兩造當屬有據。從而，原
    告請求就附表甲所示之遺產，按該附表甲所示「應繼比例」
    各四分之一，依附表甲分割方法欄所示之分割方法，分割為
    兩造個別所有，為有理由。
丁、訴訟費用裁判之依據：民事訴訟法第80條之1 、85條第1 項
    但書。
中    華    民    國    100  年    4     月    22    日
                  家事法庭  法  官  劉大衛
以上正本證明與原本無異
如對本判決不服，須於判決正本後二十日內向本院提出上訴狀（
須按他造人數附繕本）。
中    華    民    國    100  年    4     月    22    日
                            書記官  高玉彬
附表甲：
編號  遺  產  種  類    金額/ 股數     分  割  方  法
1     國泰世華銀行館    金額分別為     按兩造應繼分比例
      前分行存款三筆    新台幣67元     各四分之一分配
                        、8992元、
                        84元（合計
                        9143元）
2     華南商業銀行福    新台幣760723    同編號1
      和分行00000000    元
      9896帳戶之存款
      及利息
3     華南商業銀行福    美金10985.08    同編號1
      和分行00000000    元
      0521外幣帳戶之
      存款及利息
4     華南商業銀行南    新台幣17982元   同編號1
      門分行00000000
      0000帳戶之存款
      及利息
5     國泰世華商業銀    新台幣46954元   同編號1
      行館前分行0000
      00000000證券活
      存帳戶之存款及
      利息及撥入之現
      金股利
6     中國國際商業銀    美金2428.13元   同編號1
      行永和分行0000
      0000000 外幣帳
      戶（已更名為兆
      豐國際商業銀行
      00000000000 外
      幣帳戶）之存款
      及利息
7     中華郵政台北北    新台幣0000000   同編號1
      門郵局00000000    元
      591435帳戶之存
      款及利息
8     中華郵政台北螢    新台幣5124元    同編號1
      橋郵局00000000
      0000000 劃撥帳
      戶之存款
9     益華電腦科技股    11股            變賣，賣得之價金
      份有限公司之股                    再由兩造按應繼分
      票及該股票的股                    比例各四分之一分
      利                                配
10    新燕實業股份有    5000股          同編號9
      限公司之股票及
      該股票的股利
11    建台水泥股份有    469股           同編號9
      限公司之股票及
      該股票的股利
12    大成長城企業股    13股及未領取之  股票變賣，賣得之
      份有限公司之股    現金股利新台幣  價金連同未領之股
      票及該股票的股    53元            利53元，按兩造應
      利                                繼分比例各四分之
                                        一分配
13    南亞塑膠工業股    297股           同編號9
      份有限公司之股
      票及該股票的股
      利
14    華隆股份有限公    3229股          同編號9
      司之股票及該股
      票的股利
15    廣豐實業股份有    937股           同編號9
      限公司之股票及
      該股票的股利
16    東雲股份有限公    527股           同編號9
      司之股票及該股
      票的股利
17    聲寶股份有限公    498股           同編號9
      司之股票及該股
      票的股利
18    華新麗華股份有    2785股          同編號9
      限公司之股票及
      該股票的股利
19    東咸股份有限公    99股及未領現金  同編號12
      司之股票及該股    股利新台幣148
      票的股利          元
20    中國人造纖維股    283股           同編號9
      份有限公司之股
      票及該股票的股
      利
21    彥武企業股份有    833股           同編號9
      限公司之股票及
      該股票的股利
22    聯華電子股份有    910股           同編號9
      限公司之股票及
      該股票的股利
23    太平洋建設股份    785股           同編號9
      有限公司之股票
      及該股票的股利
24    寶祥實業建設股    417股           同編號9
      份有限公司之股
      票及該股票的股
      利
25    長榮海運股份有    3483股及未領現  同編號12
      限公司之股票及    金股利新台幣21
      該股票的股利      766元
26    中華航空股份有    7676股          同編號9
      限公司之股票及
      該股票的股利
27    京城商業銀行股    141股及未領現   同編號12
      份有限公司之股    新股利新台幣
      票及該股票的股    28元
      利
28    國票金融控股股    681股           同編號9
      份有限公司之股
      票及該股票的股
      利
29    台北國際商業銀行  469股           同編號9
     (更名為永豐金融控
      股股份有限公司)之
      股票及該股票的股
      利
30    中國信託金融控    1165股及未領現  同編號12
      股股份有限公司    金股利新台幣70
      之股票及該股票    0元
      的股利
31    遠東百貨股份有    2126股          同編號9
      限公司之股票及
      該股票的股利
32    高林實業股份有    98股            同編號9
      限公司之股票及
      該股票的股利
33    台灣農林股份公    1097股及未領現  同編號12
      司之股票及該股    金股利新台幣13
      票的股利          1元
34    誠洲股份有限公    55股            同編號9
      司之股票及該股
      票的股利
35    農民銀行（更名    869股           同編號9
      為合作金庫商業
      銀行股份有限公
      司）之股票及該
      股票的股利
36    台灣工礦股份有    2234股          同編號9
      限公司之股票及
      該股票的股利
37    宏福建設股份有    807股           同編號9
      限公司之股票及
      該股票的股利
38    中華開發金融控    3682股          同編號9
      股股份有限公司
      之股票及該股票
      的股利
39    國勝豐工具機股    60000股         同編號9
      份有限公司之股
      票及該股票的股
      利
40    大同股份有限公    403股           同編號9
      司之股票及該股
      票的股利
41    台灣光寶科技股    179股           同編號9
      份有限公司之股
      票及該股票的股
      利
42    宏璟建設股份有    500股           同編號9
      限公司之股票及
      該股票的股利
43    第一伸銅科技股    374股           同編號9
      份有限公司之股
      票及該股票的股
      利
44    台鳳股份有限公    410股           同編號9
      司之股票及該股
      票的股利
45    台灣電力股份有    27股            同編號9
      限公司之股票及
      該股票的股利
46    台電百年紀念幣    金幣2枚         同編號9
                        銀幣3枚
                      （詳附件一）
47    郵票一批        （詳附件二）      同編號9